臺灣高等法院臺南分院民事裁定
111年度抗字第53號
抗  告  人  吳丙興  
相  對  人  張兼文  
上列當事人間返還擔保金事件，抗告人對於中華民國111年3月7
日臺灣臺南地方法院所為裁定（111年度事聲字第3號）提起抗告
，本院裁定如下：
    主  文
抗告駁回。
抗告訴訟費用由抗告人負擔。
    理  由
一、本件聲請及抗告意旨略以：伊與相對人間臺灣臺南地方法院
    （下稱原審法院）民事執行處103年度司執字第19802號拆屋
    還地強制執行案件（下稱系爭執行事件），經原審法院柳營
    簡易庭103年度營簡聲字第1號裁定（下稱系爭裁定）准予抗
    告人以新臺幣（下同）5萬元供擔保後停止執行，抗告人並
    依系爭裁定提供5萬元為擔保（下稱系爭擔保金），以原審
    法院103年度存字第573號擔保提存事件提存。嗣兩造間前開
    拆屋還地之撤銷調解事件，經原審法院以103年度簡抗字第1
    5號民事裁定駁回抗告確定，並續行前開執行程序。而系爭
    執行事件業已終結，其供擔保原因業已消滅，且執行期間應
    負擔費用均由抗告人負擔，相對人亦無因損害發生提出損害
    賠償之請求，原審以相對人於上開停止執行之期間是否受有
    無法利用土地之損害未明，難認系爭擔保金應供擔保之原因
    已消滅，裁定駁回抗告人之聲請，顯有不當，為此提起抗告
    ，又抗告人願依民事訴訟法第104條第1項第3款規定，補正
    催告相對人20日以上期間，爰請法院准為返還擔保金之裁定
    等語，並聲明：㈠原裁定廢棄。㈡准予裁定返還原審法院103
    年度存字第573號所提存之擔保金5萬元。
二、按返還擔保金，依民事訴訟法第106條準用同法第104條第1
    項之規定，須符合：㈠應供擔保之原因消滅；㈡供擔保人證明
    受擔保利益人同意返還；㈢訴訟終結後，供擔保人證明已定2
    0日以上之期間，催告受擔保利益人行使權利而未行使，或
    法院依供擔保人之聲請，通知受擔保利益人於一定期間內行
    使權利並向法院為行使權利之證明而未證明之要件，法院始
    得裁定返還擔保金。又所謂「應供擔保之原因消滅」，於法
    院依強制執行法第18條第2項規定命債務人供擔保為停止強
    制執行之裁定，此項擔保係備為債務人就本案一旦受敗訴之
    裁判確定，以賠償債權人因遲延執行所受損害之用，則在強
    制執行程序確因供擔保而停止時，必待無損害發生、執行程
    序遭撤銷，或就所生之損害已經賠償時，始得謂應供擔保原
    因消滅（參照最高法院106年度台抗字第265號民事裁定意旨
    ）；再民事訴訟法第104條第1項第3款所謂「受擔保利益人
    行使權利」，係指向法院起訴或為與起訴相同效果之訴訟行
    為（如聲請調解或聲請發支付命令）而言（參照最高法院80
    年度台抗字第413號民事裁定意旨）。
三、經查：
　㈠兩造前就系爭坐落臺南市○○區○○段0000地號土地如臺南市白
    河地政事務所102年10月17日土地複丈成果圖所示Ａ位置之拆
    屋還地事件，經原審法院柳營簡易庭102年度營簡調字第218
    號於102年11月26日成立調解（下稱系爭調解），嗣抗告人
    於103年2月6日對相對人提起撤銷系爭調解之訴訟，相對人
    則於同年月27日以系爭調解筆錄為執行名義，向原審法院民
    事執行處聲請強制執行，於系爭執行事件強制執行程序進行
    中，因抗告人以其提起系爭撤銷調解之訴，依強制執行法第
    18條第2項規定，聲請裁定停止系爭執行事件之強制執行程
    序，經系爭裁定准予抗告人以系爭擔保金供擔保後停止系爭
    執行事件之強制執行程序，抗告人乃依系爭裁定於103年7月
    7日向原審法院提存系爭擔保金，經原審法院以103年度存字
    第573號受理提存後，向原審執行法院聲請停止執行在案，
    有系爭調解筆錄（見原審法院柳營簡易庭103年度營簡字第8
    7號撤銷調解卷第55頁至56頁）、原審法院103年度存字第57
    3號提存書、系爭執行事件在卷可憑。嗣原審法院柳營簡易
    庭於同年9月10日以103年度營簡字第87號裁定駁回系爭撤銷
    調解之訴，抗告人提起抗告，復經原審法院於同年12月23日
    以103年度簡抗字第15號裁定駁回其抗告確定在案等情，亦
    有該裁定書在卷可憑（見原審法院柳營簡易庭103年度營簡
    字第87號卷第70頁、民事簡易庭第二審103年度簡抗字第15
    號卷第21頁）。
　㈡依上開說明，抗告人依系爭裁定所提供之系爭擔保金，係備
    抗告人就本案訴訟受敗訴判決確定，以賠償相對人因遲延執
    行所受損害之用，而系爭執行事件之執行程序自103年7月8
    日起即停止進行，遲至103年12月31日經相對人陳報系爭撤
    銷調解之訴，業經抗告駁回確定並聲請續行執行程序，始繼
    續執行（見系爭執行卷之中華民國103年7月8日南院崑103司
    執公字第19802號函及103年12月3日相對人陳報狀），則相
    對人於上開停止執行之期間，是否有因執行程序停止進行而
    受有損害，尚屬未明，抗告人復未提出任何證據證明相對人
    無損害發生或抗告人已賠償相對人所生之損害，自難認系爭
    擔保金應供擔保之原因已消滅。此外，抗告人亦未證明相對
    人同意返還或提出其已定20日以上之期間催告相對人行使權
    利之證明。至其雖陳明願補正催告云云，然迄今仍未提出任
    何催告債權人行使權利之文件，是抗告人上開之聲請，核與
    民事訴訟法第106條準用第104條第1項之規定不符，自難准
    許。從而，抗告人請求裁定准予返還擔保金，於法即有未合
    ，不應准許。原裁定以原司法事務官駁回抗告人聲請之處分
    並無不當，而駁回抗告人之異議，於法並無違誤，抗告意旨
    指摘原裁定不當，聲明廢棄，為無理由，應予駁回。
四、據上論結，本件抗告為無理由，爰裁定如主文。　
中　　華　　民　　國　　111 　年　　6 　　月　　30　　日
                  民事第五庭    審判長法  官  藍雅清
　　　　　　　　　
                                      法  官  陳春長
　　　　　　　　　　　　　　　　　　　
                                      法  官  顏淑惠
上為正本係照原本作成。
不得抗告。　　　　　　　　　　　　　　　　　　　
中　　華　　民　　國　　111 　年　　6 　　月　　30　　日

                                      書記官  盧建元